【裁判字號】    97,訴,175
【裁判日期】    970819
【裁判案由】    毒品危害防制條例
【裁判全文】
臺灣臺北地方法院刑事判決               97年度訴字第175號
公  訴  人  臺灣臺北地方法院檢察署檢察官
被      告  丁○○
                    之1（
選任辯護人  陳世杰律師
被      告  乙○○
上  一  人
選任辯護人  林靜歆律師
被      告  甲○○
上  一  人
選任辯護人  錢裕國律師
            舒建中律師
上列被告因違反毒品危害防制條例案件，經檢察官提起公訴（96
年度偵字第25379號），本院判決如下：
    主  文
丁○○連續販賣第三級毒品，處有期徒刑陸年，扣案如附表三編
號二、三、四所示之物均沒收，犯罪所得新臺幣陸拾柒萬玖仟壹
佰伍拾元沒收，如全部或一部不能沒收時，以其財產抵償之；又
販賣第三級毒品，處有期徒刑伍年貳月，扣案如附表三編號二、
三、四所示之物均沒收，犯罪所得新臺幣貳萬貳仟陸佰元沒收，
如全部或一部不能沒收時，以其財產抵償之；又共同販賣第三級
毒品，處有期徒刑伍年陸月，扣案如附表三所示之物均沒收。應
執行有期徒刑拾壹年，扣案如附表三所示之物均沒收，犯罪所得
新臺幣柒拾萬壹仟柒佰伍拾元沒收，如全部或一部不能沒收時，
以其財產抵償之。
乙○○、甲○○共同販賣第三級毒品，各處有期徒刑陸年陸月，
扣案如附表三所示之物均沒收。
    事  實
一、丁○○明知愷他命係毒品危害防制條例所列管之第三級毒品
    ，不得非法販賣，竟基於意圖營利而販賣第三級毒品之概括
    犯意，自民國九十五年三月間起至同年六月底止，在不詳地
    點以每公克新臺幣（下同）三百元至三百五十元不等之價格
    ，連續多次向真實姓名年籍不詳之成年人販入第三級毒品愷
    他命（每次數量均不詳），再於其所任職之臺北市○○○路
    「浪漫都市」酒店內，以每公克約五百元之價格，陸續販賣
    與如附表一所示之酒店同事及男客等人，此部分販賣愷他命
    所得計六十七萬九千一百五十元。
二、丁○○復意圖營利，基於販賣第三級毒品之犯意，於同年十
    一月十日及十一日，在不詳地點以每公克約五百元之價格，
    接續販賣愷他命與如附表二所示之酒店同事及男客等人，此
    部分販賣愷他命所得計二萬二千六百元。
三、又乙○○係丁○○之男友，其與友人甲○○亦均明知愷他命
    係毒品危害防制條例所列管之第三級毒品，不得非法販賣，
    竟與丁○○共同基於意圖營利而販賣第三級毒品之犯意聯絡
    ，於九十六年十一月間，約定由甲○○出資一百五十萬元，
    丁○○及乙○○出面販入第三級毒品愷他命後，伺機出售牟
    利，販賣所得則由渠等三人朋分。謀議既定，隨即由甲○○
    於同年月三十日下午四、五時許（起訴書誤載為同年月二十
    日中午），在其位於臺北市○○區○○路二五二號六樓之一
    住處，將現款一百五十萬元交付乙○○，再由乙○○與丁○○於同日晚間某時（起訴書誤載為同年月二十九日晚間十時
    許）前往臺北縣新莊市○○街九０號六樓，以一百五十萬元
    之價格，向丙○○（所涉販賣第三級毒品罪嫌，業經臺灣板
    橋地方法院以九十七年度訴字第三九四號判處有期徒刑六年
    六月）販入第三級毒品愷他命五包（總淨重約五千公克）後
    ，旋應甲○○之要求，返回上址甲○○住處，除將所購得之
    該等毒品其中四包（總淨重約四千公克）先交由甲○○保管
    ，俟日後欲賣出時再向甲○○拿取，以確保甲○○之權利外
    ，並將另一包毒品（總淨重約一千公克）拆封分裝成數包後
    攜回，伺機以每公克約五百元之價格，向不特定人販售牟利
    。嗣丁○○與乙○○因故發生糾紛，而乙○○於同年十二月
    四日上午三、四時許，欲前往丁○○位於臺北市中山區○○○路○段五九巷二一號五樓之一住處與丁○○談判之際，因
    見丁○○之胞弟曾振唐（所涉槍砲案件另行偵查中）持槍現
    身，遂報警處理，為警於同日上午約四時許，在臺北市中山
    區○○○路三二七號之全家便利商店內逮捕曾振唐，俟丁○○前往警局探視曾振唐時，經警詢問其住處尚有何違禁物，
    其即自承持有第三級毒品愷他命，為警於同日上午五時五十
    分許，在其上址住處（起訴書誤載為臺北市○○區○○街一
    二五巷三九號四樓）扣得第三級毒品愷他命四包（總毛重二
    點九一六公克，驗餘總毛重二點九一五公克）、帳冊二本、
    分裝袋三百九十六只及電子磅秤一台等物，再循線於翌日即
    同年月五日上午九時二十分許，前往乙○○位於臺北縣蘆洲
    市○○街七八號八樓住處查獲第三級毒品愷他命十二包（總
    毛重約五百五十八點二八公克，總淨重約五百四十五點五三
    公克，驗餘總淨重約五百四十五點一五公克）、電子磅秤一
    台、分裝袋八十七只及分裝勺一支等物，另於乙○○所使用
    之車號三０三一－ＰＤ號自用小客車內扣得電子磅秤一台，
    並於同日上午九時四十分許，在上址甲○○住處查扣第三級
    毒品愷他命一包（毛重一點七九二公克，淨重０點四三二公
    克，驗餘淨重０點四二四七公克）等物；案經移送檢察官偵
    查後，復為警循線於同年月二十七日下午四時許，在臺北市
    中山區○○路二七一巷八號一樓停車場之儲藏室內起獲甲○○所藏置之第三級毒品愷他命四包（總毛重四千零四十三點
    七九公克，總淨重約四千零八點三五公克，驗餘總淨重約四
    千零七點六七公克）。
四、案經臺北市政府警察局中山分局報請臺灣臺北地方法院檢察
    署檢察官偵查起訴。
    理  由
甲、關於證據能力方面：
壹、關於被告丁○○於警詢、九十六年十二月四日偵查及同年月
    五日本院訊問時之自白任意性：
一、按被告之自白，非出於強暴、脅迫、利誘、詐欺、疲勞訊問
    、違法羈押或其他不正之方法，且與事實相符者，得為證據
    ，刑事訴訟法第一百五十六條第一項定有明文。
二、本案被告丁○○辯稱：伊於胞弟被捕後，前往警局關心，警
    員稱伊胞弟涉犯槍枝罪，因而要求前往伊住處搜索，經伊同
    意而遭起獲槍枝及毒品後，警員即要求伊承認販賣毒品，伊
    胞弟之罪才會較輕，伊為免胞弟牽涉毒品罪，方為警詢時認
    罪之供述，並因而於移送檢察官訊問時，依舊維持警詢時之
    供述，伊當時不知販賣毒品之罪如此重，警員既係以減輕伊
    胞弟罪責，誘使伊為不利於己之自白，足認伊於警詢及偵查
    中之供述，皆出於利誘，且伊當時有施用安非他命及其他藥
    物，已五、六日無眠，因而意識不清，所為之自白並非事實
    ，應無證據能力云云。惟查：
  (一)被告丁○○於為警查獲當日之警詢及移送檢察官複訊時之自
    白，與其於翌日遭檢察官聲請羈押而移送本院訊問時之自白
    互核大致相符（見九十六年度偵字第二五三七九號卷第九至
    一六頁、第八四至八六頁、本院九十六年度聲羈字第五四九
    號卷第五至八頁），顯見其並無遭警員以強暴、脅迫、利誘
    、詐欺、疲勞訊問、違法羈押或其他不正之方法取供之情事
    ；且其於案發前曾於酒店擔任公關小姐，為警查獲時復將滿
    二十四歲，應係具有相當智識及社會經驗之成年人，於案發
    後經警移送檢察官複訊時又自承知悉販賣毒品係重罪（見九
    十六年度偵字第二五三七九號卷第八六頁），衡情其於為警
    查獲後，豈有僅因警員以其胞弟之罪名相脅，要求其認罪，
    即貿然同意，率爾承認而自陷於販賣毒品重罪之可能？
  (二)況為警查獲持有毒品乙節，在一般社會經驗而言，可能之原
    因非一，或單純持有，或因施用而持有，或因轉讓而持有，
    甚或於持有後始生販賣之意圖，皆有可能，非必出於自始意
    圖營利之販賣毒品一端，且單純持有或施用第三級毒品行為
    均已除罪化，較諸轉讓、意圖販賣而持有乃至販賣毒品等罪
    名，其情節顯然輕微。而被告丁○○於本院審理時既自承：
    「因為當時我弟弟有另案，我當時想既然在我家裡面搜索到
    毒品，我不想讓我弟弟有麻煩，東西也不是我弟弟的，但我
    怕我弟弟有槍枝的案子，在警察局時，警察叫我認一認毒品
    部分，我不想讓弟弟牽涉到毒品」等語（見本院卷(一)第一一
    ０頁），顯見其仍有選擇陳述與否之自由，苟其確無販賣毒
    品犯行，僅係為胞弟解免毒品罪嫌，理當自承「持有」或「
    施用」毒品，即為已足，實無捨輕就重、甘冒觸法風險之必
    要，乃竟於明知販賣毒品係重罪之情形下，猶自白不實之販
    賣情節，入己於罪，顯有悖於常理。綜上所述，益證其確無
    遭司法警察以不正方法取供之情事，此外，復無證據足認司
    法警察等公務員於訊問被告丁○○之過程中，有以影響被告
    丁○○之自由意志、使其喪失選擇陳述事實與否之自由等違
    背法定程序之手段取得其自白之情事，從而其於警詢、九十
    六年十二月四日偵查及同年月五日本院訊問時之自白，應認
    係出於任意性，自有證據能力。所辯此部分自白係出於利誘
    而取得云云，洵非可採。
  (三)至被告丁○○所辯：為警查獲前有施用毒品及藥物，已五、
    六日無眠，因而意識不清云云。然綜觀其於為警查獲當日之
    警詢、移送檢察官複訊及翌日遭檢察官聲請羈押而移送本院
    訊問時，就販賣毒品之來源、期間、成本、售價、對象、帳
    冊記載內容乃至共犯間之角色分擔等節，均供述甚詳（見九
    十六年度偵字第二五三七九號卷第九至一六頁、第八四至八
    六頁、本院九十六年度聲羈字第五四九號卷第五至八頁），
    難認有意識不清之情形，此部分所辯亦不足採。
貳、關於被告丁○○於警詢、九十六年十二月四日偵查及同年月
    五日本院訊問時，就被告乙○○及甲○○部分之陳述：
一、按刑事訴訟法第一百五十九條第一項明定被告以外之人，於
    審判外之言詞或書面陳述，除法律有規定者外，不得作為證
    據，用以保障被告之反對詰問權。而本法所規定傳聞法則之
    例外，其中就被告以外之人於偵查中向檢察官所為之陳述，
    因檢察官代表國家偵查犯罪時，原則上當能遵守法定程序，
    且被告以外之人如有具結能力，仍應依法具結，以擔保其係
    據實陳述，故於第一百五十九條之一第二項明定「除顯有不
    可信之情況者外」，得為證據；又被告以外之人於檢察事務
    官、司法警察官或司法警察調查中所為之陳述，基於實體發
    現真實之訴訟目的，依第一百五十九條之二規定，如與審判
    中之陳述不符時，經比較結果，其先前之陳述，相對「具有
    較可信之特別情況」，且為證明犯罪事實存否所「必要」者
    ，或於審判中有第一百五十九條之三所列死亡等原因而無法
    陳述或拒絕陳述之各款情形之一，經證明其調查中所為陳述
    絕對「具有可信之特別情況」，且為證明犯罪事實之存否所
    「必要」者，亦例外地賦與證據能力。是所謂「顯有不可信
    性」、「相對特別可信性」與「絕對特別可信性」，係指陳
    述是否出於供述者之真意、有無違法取供情事之信用性而言
    ，故應就偵查或調查筆錄製作之原因、過程及其功能等加以
    觀察其信用性，據以判斷該傳聞證據是否有顯不可信或有特
    別可信之情況而例外具有證據能力。
二、查被告丁○○於本院審理時以證人身分到庭作證，本院自得
    參酌其於本院審理暨警詢時之證詞，苟警詢時之陳述，具有
    較可信之特別情況，且為證明犯罪事實存否所必要者，得為
    證據。茲被告丁○○於警詢、九十六年十二月四日偵查、同
    年月五日本院訊問及九十七年三月十一日本院審理時，就被
    告乙○○及甲○○部分，前後證述互核大致相符，是被告丁○○之警詢筆錄所載關於被告乙○○及甲○○之內容，自欠
    缺證明犯罪事實存否之「必要性」，本院為求慎重，爰依刑
    事訴訟法第一百五十九條第一項之規定，排除該部分證據。
三、另被告丁○○於九十六年十二月四日偵查中向檢察官所為之
    證述，業經具結，其應擔負偽證罪責，有證人結文附卷可稽
    （見九十六年度偵字第二五三七九號卷第八七頁），復無證
    據足認檢察官違法取供或被告丁○○有不自由之情事，則其
    於九十六年十二月四日偵查中向檢察官所為之證述，既無顯
    不可信之情況，揆諸前開規定，自得作為證據。至被告丁○○於檢察官向本院聲請羈押而移送本院訊問時就被告乙○○
    及甲○○之證述，既屬於審判外向法官所為之陳述，依刑事
    訴訟法第一百五十九條之一第一項規定，自亦得為證據。被
    告乙○○及甲○○所辯：被告丁○○此部分偵查及本院訊問
    時所為之證述無證據能力云云，均不足採。
、關於被告乙○○於警詢及偵查中就被告丁○○及甲○○部分
    之陳述：
一、查被告乙○○接受警詢之時間（即九十六年十二月五日，見
    九十六年度偵字第二五三七九號卷第二０頁），較接近犯罪
    時間，記憶應較為清晰，且當時未直接面對被告丁○○及甲○○，心理壓力較小，顯然較無外力干擾或介入，其復未陳
    述有何違法取供或其他不自由之情形，自堪認其於警詢所為
    證述之客觀外部情況，當有可信性特別情況。參以其證述涉
    及被告丁○○及甲○○有無販賣第三級毒品愷他命之事實，
    乃用以證明被告丁○○及甲○○犯罪與否，是堪認其證詞對
    被告丁○○及甲○○犯罪事實之存否具有必要性。從而，本
    院認其警詢筆錄符合前述「可信性」及「必要性」要件，倘
    其於警詢時所為之證述與本院審理時不符，其先前之陳述具
    有較可信之特別情況，且為證明犯罪事實存否所必要者，自
    得為證據。茲被告乙○○業於本院審理時以證人身分到庭陳
    述，賦予被告丁○○及甲○○對質詰問之機會（見本院卷(一)
    第一五一至一五八頁），是被告丁○○及甲○○之對質詰問
    權已然確保，依前開說明，被告乙○○於警詢時關於被告丁○○及甲○○部分之陳述，應認具有證據能力。
二、至被告乙○○於偵查中以被告身分接受檢察官訊問，其中涉
    及被告丁○○及甲○○部分，既未以證人身分具結而為陳述
    ，本院為求慎重，爰排除該部分證據。
肆、關於證人丙○○於另案（即其所涉販賣第三級毒品案件）警
    詢、偵查及法院審判時就被告丁○○及乙○○部分之陳述：
一、查證人丙○○於另案警詢時之證述，依刑事訴訟法第一百五
    十九條第一項之規定，本無證據能力，惟其於本院審理時經
    合法傳喚、拘提不到，而其於另案接受警詢之時間（即九十
    六年十二月十一日，見臺灣板橋地方法院檢察署九十六年度
    偵字第二九九三五號卷第一二頁），較接近犯罪時間，其警
    詢時之記憶應較為清晰，所陳述之細節亦甚詳，當時又未直
    接面對被告丁○○及乙○○，心理壓力較小，顯然較無外力
    干擾或介入而為陳述，且其嗣於偵查中向檢察官所為之證述
    ，亦與其警詢時陳述之基本事實大致相符，復無證據足認有
    何違法取供或其他不自由之情形，自堪認其於警詢所為證述
    之客觀外部情況，具有可信之特別情況。參以其證述涉及被
    告丁○○及乙○○有無販賣第三級毒品愷他命之事實，乃用
    以證明被告丁○○及乙○○犯罪與否，是堪認其證詞對被告
    丁○○及乙○○犯罪事實之存否具有必要性。從而，本院認
    其警詢筆錄符合前述「可信性」及「必要性」要件，依刑事
    訴訟法第一百五十九條之三第三款規定，自得為證據。
二、至證人丙○○於另案偵查中以被告身分接受檢察官訊問，其
    中涉及被告丁○○及乙○○部分，既未以證人身分具結而為
    陳述，本院為求慎重，爰排除此部分證據。另證人丙○○於
    該案經檢察官起訴而繫屬臺灣板橋地方法院後，向該案承審
    法官所為之陳述，依刑事訴訟法第一百五十九條之一第一項
    規定，自亦得為證據。
乙、關於實體方面：
壹、關於被告丁○○所為前揭犯罪事實一、二部分：
一、訊據被告丁○○固坦承為警於上址住處查獲帳冊二本、分裝
    袋三百九十六只及電子磅秤一台等物，然矢口否認有何販賣
    第三級毒品犯行，辯稱：扣案之帳冊係記載伊夜間在臺北市
    ○○○路欣欣晶華影城附近販售銀飾所得，或之前與同事打
    牌同事所積欠之賭金，或友人借貸之欠款，分裝袋則係伊之
    前販賣飾品所用，均與販賣毒品無關云云。經查：
  (一)前揭被告丁○○如何意圖牟利，自九十五年三月間起，以每
    公克三百元至三百五十元不等之價格，經由不詳管道多次購
    入愷他命，再以每公克約五百元之價格，陸續販賣與如附表
    一所示之酒店同事及男客等人，復於同年十一月十日及十一
    日，另以每公克約五百元之價格，販賣愷他命與如附表二所
    示之酒店同事及男客等人，賺取價差等事實，迭據被告丁○○於警詢、九十六年十二月四日偵查及同年月五日本院訊問
    時坦承不諱（見九十六年度偵字第二五三七九號卷第一一至
    一三頁、第八四至八六頁、本院九十六年度聲羈字第五四九
    號卷第五至八頁），並有帳冊二本、分裝袋三百九十六只及
    電子磅秤一台扣案可資佐證，而被告丁○○雖曾供述自九十
    五年三月間起販賣愷他命，然並未具體陳明其販賣與如附表
    一所示對象之時間，且上開帳冊就如附表一所示部分，僅載
    明買主之綽號及售價，既無從查悉確實之販賣時間，復因九
    十四年二月二日修正公布之刑法，業於九十五年七月一日起
    施行，其中第五十六條連續犯之規定業經刪除，如認被告丁○○此部分之數販賣愷他命犯行，係於新法施行後始為之，
    即應予分論併罰，對被告丁○○自屬不利，是依「罪證有疑
    ，利歸被告」之原則，就被告丁○○此部分販賣愷他命之時
    間，自應從輕認定，以最有利於被告丁○○者（即「自九十
    五年三月間起至同年六月底止」之期間）為準，故被告丁○○自九十五年三月間起至同年六月底止販賣愷他命與如附表
    一所示之人等事實，應堪認定。另就被告丁○○販賣愷他命
    與如附表二所示之對象部分，扣案帳冊已記載販賣月、日（
    即十一月十日、十一日），固未註明年份（見九十六年度偵
    字第二五三八五號卷第四七頁右下方），然依該帳冊內頁統
    觀之，其中標示「負債」二字之該頁記載關於「貸款」之部
    分，有註明日期為「九十五年七月二十日」（見九十六年度
    偵字第二五三八五號卷第四七頁右上方），足認該帳冊應係
    九十五年間所記載無訛，是被告丁○○於九十五年十一月十
    日、十一日販賣愷他命與如附表二所示之人等情，亦堪認定
    。其於本院審理時翻異前詞，改稱並無販賣愷他命犯行云云
    ，顯屬事後卸責之詞，不足採信。
  (二)被告丁○○雖辯稱：扣案之帳冊係記載伊販售銀飾所得，或
    之前同事所積欠之打牌賭金，或友人借貸之欠款，分裝袋亦
    係伊之前販賣飾品所用云云。惟查：
  1.被告丁○○迭於警詢、九十六年十二月四日偵查及同年月五
    日本院訊問時，就上開帳冊記載如附表一所示之內容，分屬
    向其購買愷他命之人之綽號及價格，而附表二所示部分，則
    另併記載販賣愷他命之日期及包數等情供述甚詳，並自承該
    等帳冊其中一頁註明「負債」二字者，乃其積欠他人之款項
    及信用卡債務，與販賣愷他命無涉等語明確（見九十六年度
    偵字第二五三七九號卷第一三頁、第八四頁、本院九十六年
    度聲羈字第五四九號卷第八頁），而未曾提及該等帳冊及分
    裝袋與販售銀飾、同事積欠打牌賭金或友人借款有何關聯，
    其於本院審理時翻異前詞，所辯顯係事後卸責之詞，不足採
    信。
  2.至被告丁○○於本院審理時辯稱：上開帳冊所載之綽號「妹
    」，係指伊之前任職酒店之同事即綽號「妹仔」之戊○○，
    其中帳冊上記載之「妹 8000」，應係「18000」，因伊與戊○○曾同居於臺北市中山區○○○路○段五九巷二一號一一
    樓，該處為戊○○所承租，戊○○稱月租一萬八千元，伊曾
    先將一萬八千元借與戊○○繳納房租，另帳冊上記載之「妹
    17000」，應係「11000」，因戊○○先返還伊數千元，尚餘
    差額一萬一千元云云。然查，被告丁○○於警詢、偵查乃至
    本院九十六年十二月五日訊問時，均未曾敘及扣案之帳冊上
    記載之「妹」即係戊○○，從而該等帳冊所載之綽號「妹」
    是否確指戊○○此人，已非無疑，且細譯證人戊○○之證言
    與被告丁○○之供述，就渠等任職之酒店有無保障日薪、二
    人於證人戊○○所承租之上址同居期間究係二、三個月抑或
    一個多月、月租數額為一萬八千元或一萬六千元等節，二人
    所述互核不符（見本院卷(二)第二０頁至第二三頁反面），參
    以證人戊○○於本院審理時明確證稱：伊未曾向被告丁○○
    借款，亦無向被告丁○○一次借款一萬六千元支付房租，伊
    雖有向被告丁○○收錢繳房租，但所收款項加起來應未超過
    一萬六千元，那是連水電費一併算入，伊本以為被告丁○○
    還要繼續住，因此伊先收下個月房租，但之後被告丁○○即
    未再住，因被告丁○○僅住一個月，故伊尚應退房租給被告
    丁○○，連同伊向被告丁○○購買飾品之價款近三千元，伊
    大約需退八千元與被告丁○○，除此之外，伊並未積欠其他
    款項等語（見本院卷(二)第二二頁至第二三頁反面），益證被
    告丁○○所辯：帳冊上記載之「妹 8000」，應係「18000」
    ，意即伊借款一萬八千元給戊○○繳納房租，而「妹 17000
    」，應係「 11000」，意即戊○○先返還伊數千元，尚餘差
    額一萬一千元云云，實屬無稽，要非可採。
  (三)綜上所述，被告丁○○所為前揭犯罪事實一、二部分犯行均
    堪認定，應予依法論科。
貳、關於被告丁○○、乙○○及甲○○所為前揭犯罪事實三部分
    ：
一、訊據被告丁○○及乙○○固一致坦承有前往臺北縣新莊市○○街九０號六樓，以一百五十萬元之價格購入愷他命五包之
    事實，被告甲○○亦坦承借款一百五十萬元與被告乙○○等
    情，然渠等三人均矢口否認有何販賣第三級毒品犯行，被告
    丁○○辯稱：伊僅陪同男友即被告乙○○前往新莊購買愷他
    命，至被告乙○○與甲○○間之關係及如何處理愷他命等節
    ，伊均不清楚，亦未參與，且所購得之愷他命其中四公斤係
    由被告甲○○持有，另一公斤則由被告乙○○持有，伊根本
    未持有云云；被告乙○○辯稱：伊向被告甲○○借款一百五
    十萬元，原係供自己使用，然嗣後被告丁○○自稱有門路將
    毒品轉手給友人，要求伊先將該筆款項借其使用，並稱有線
    在新莊，伊遂陪同被告丁○○前往新莊二次，第一次僅被告
    丁○○上樓試毒品，第二次購買五公斤毒品後，前往被告甲○○住處，怕被告甲○○以為伊等坳他一百五十萬元，因此
    有將毒品拿給被告甲○○看，被告丁○○稱不需這麼多，僅
    需一公斤，故伊與被告丁○○攜走一公斤毒品、其餘毒品留
    給被告甲○○後，返回被告丁○○住處，由被告丁○○取走
    部分毒品，餘則由伊帶回住處，伊並無共同販賣之意圖，嗣
    因被告丁○○並未於承諾期限內將毒品處理掉，而無法將一
    百五十萬元返還給伊，再加以伊與前女友在一起，遭被告丁○○發覺，因而起爭執，故被告丁○○所為之證詞，自不可
    信云云；被告甲○○則以：伊純係出借一百五十萬元與被告
    乙○○，賺取利息，而為能確保債權，故要求被告乙○○開
    立本票，暨約定由被告乙○○提供權狀，作為借款之擔保，
    並同意被告乙○○將愷他命交給伊暫時保管，伊事前並不知
    被告乙○○借款用途為何云云置辯。經查：
  (一)前揭被告丁○○、乙○○及甲○○如何意圖牟利，於九十六
    年十一月間，推由被告甲○○出資一百五十萬元，被告丁○○及乙○○出面前往臺北縣新莊市○○街九０號六樓，以該
    筆款項向丙○○購入愷他命五包（總淨重約五千公克），伺
    機出售牟利，販賣所得則由渠等三人朋分等情，迭據被告丁○○於警詢、九十六年十二月四日偵查及同年月五日本院訊
    問時供認不諱（見九十六年度偵字第二五三七九號卷第一三
    至一五頁、第八五至八六頁、本院九十六年度聲羈字第五四
    九號卷第七至八頁），並有證人丙○○於另案警詢及法院審
    理時之證述附卷可稽（見臺灣板橋地方法院檢察署九十六年
    度偵字第二九九三五號卷第一七至一八頁、第一三０至一三
    三頁、臺灣板橋地方法院九十七年度訴字第三九四號卷），
    而被告乙○○及甲○○均不否認被告甲○○確有提供一百五
    十萬元現款，交付被告乙○○，暨被告丁○○及乙○○購得
    愷他命後，旋返回被告甲○○住處，除將大部分愷他命交由
    被告甲○○保管外，餘則攜回之事實，被告乙○○亦不否認
    有與被告丁○○同往新莊向丙○○購入愷他命五包等情，復
    有在被告丁○○住處扣得之愷他命四包、帳冊二本、分裝袋
    三百九十六只、電子磅秤一台、在被告乙○○住處查扣之愷
    他命十二包、電子磅秤一台、分裝袋八十七只、分裝勺一支
    、在被告乙○○所使用之車輛內查獲之電子磅秤一台、在被
    告甲○○住處扣案之愷他命一包、桌曆一只、本票五張暨在
    臺北市○○區○○路二七一巷八號一樓停車場之儲藏室內起
    獲被告甲○○所藏置之愷他命四包等物可資佐證。而該等扣
    案之毒品，經送鑑定結果：
  1.其中在被告丁○○住處扣得之毒品四包，確含有愷他命成分
    （毛重二點九一六公克，驗餘毛重二點九一五公克），此有
    行政院衛生署管制藥品管理局管檢字第０九六００一三０五
    一號鑑定書附卷可稽（見本院卷(一)第八四頁）。
  2.而在被告乙○○住處查扣之毒品十二包：其中淡黃色晶體一
    包，確含有愷他命成分（毛重二十六點一五公克，包裝塑膠
    袋重一點七五公克，驗餘淨重二十四點二公克），純度約百
    分之九十六，驗前純質淨重約二十三點四二公克；另白色晶
    體十一包，亦含有愷他命成分（總毛重約五百三十二點一三
    公克，包裝塑膠袋總重約十一公克，驗餘總淨重約五百二十
    點九五公克），純度約百分之九十六，依據抽測純度值，推
    估此十一包均含愷他命驗前總純質淨重約五百點二八公克，
    此亦有內政部警政署刑事警察局九十六年十二月十二日刑鑑
    字第０九六０一八五三九二號鑑定書在卷可憑（見九十六年
    度偵字第二五三八五號卷第一五四頁）。
  3.至在被告甲○○住處查獲之毒品一包，含有愷他命成分（毛
    重一點七九二公克，淨重０點四三二公克，驗餘淨重０點四
    二四七公克），此有卷附交通部民用航空局航空醫務中心航
    醫鑑字第０九六二一七九號毒品鑑定書足參（見九十六年度
    偵字第二五三八五號卷第一六二頁）。
  4.另於上址被告甲○○住處附近之停車場儲藏室內起獲被告甲○○所藏置之毒品四包，亦含有愷他命成分（總毛重四千零
    四十三點七九公克，包裝塑膠袋總重約三十五點四四公克，
    驗餘總淨重約四千零七點六七公克），純度約百分之九十九
    ，依據抽測純度值，推估此四包均含愷他命之驗前總純質淨
    重約三千九百六十八點二六公克，此亦有內政部警政署刑事
    警察局九十七年一月三十一日刑鑑字第０九七０００六八八
    九號鑑定書在卷可證（見本院卷(一)第八八頁）。
  5.綜觀上開被告丁○○、乙○○及甲○○為警查獲持有之愷他
    命合計已逾四千五百公克，顯見渠等持有之愷他命數量甚鉅
    。
  (二)再被告丁○○、乙○○及甲○○係以一百五十萬元之代價，
    購得總淨重約五千公克之愷他命五包，以其買入之價、量計
    算，日後轉售與他人，應有獲利無疑。況愷他命乃政府嚴加
    查緝之違禁物，價格非低，且持有毒品為警查獲之風險極高
    ，故施用毒品之人多係一次購買短期內所需施用之數量，以
    免花費過鉅，並縮短持有毒品之時間，降低為警查獲之風險
    ，尤以初試毒品或尚未成癮之人，其用量更無過重之可能，
    而參酌被告丁○○、乙○○及甲○○所供，足見被告丁○○
    及乙○○係因資力不足，遂邀同被告甲○○為出資之金主，
    被告甲○○乃向銀行申辦房屋貸款，取得一百五十萬元現款
    ，交由被告丁○○及乙○○持以購入總淨重高達約五千公克
    之愷他命等情，是渠等竟在經濟尚非寬裕之情形下，斥資一
    百五十萬元一次購入數量非微之愷他命，衡情顯非單純供己
    施用，若非將本求利，當無貿然購入上開數量龐大、價值不
    菲之毒品之理。且政府對毒品非法交易向來查禁森嚴，重罰
    而不寬貸，此應為智慮健全之成年人所得知悉，而愷他命價
    格昂貴，取得不易，凡為販賣者，苟非有利可圖，應無甘冒
    遭查緝法辦施以重刑之風險而平白無故為他人取得該等毒品
    之理。是被告丁○○於警詢、九十六年十二月四日偵查及同
    年月五日本院訊問時所述渠等三人購入該等毒品時，主觀上
    有伺機轉售他人並從中賺取買賣價差牟利之意圖，應屬可採
    。被告丁○○、乙○○及甲○○共同販入愷他命，係意圖營
    利供販賣之用，亦堪認定。
  (三)被告丁○○於本院審理時雖辯稱：伊僅陪同被告乙○○前往
    新莊購買愷他命，至被告乙○○與甲○○間之關係及如何處
    理愷他命等節，伊均不清楚，亦未參與，且所購得之愷他命
    係由被告甲○○及乙○○分別持有，伊並無販賣毒品云云。
    惟查：
  1.依被告丁○○於九十六年十二月四日偵查、同年月五日本院
    訊問及九十七年三月十一日本院審理時所供：被告甲○○係
    被告乙○○之金主，被告甲○○出錢，伊再與被告乙○○前
    往新莊拿貨，之後放在被告甲○○處，被告乙○○再定期至
    被告甲○○處拿貨交給伊賣，被告乙○○稱其與被告甲○○
    有時五五分，有時六四分，因從頭至尾被告甲○○都要抽，
    故此次拿完後，就不想再跟被告甲○○拿貨。而被告乙○○
    與甲○○最近在新莊拿五公斤，因利潤問題談不攏，所以伊
    不要拿了。乙○○係伊上游，被告甲○○則係被告乙○○找
    來之金主，被告乙○○現在就是找被告甲○○拿大量愷他命
    ，要求伊等幫他們賣，本來被告甲○○沒要賣，只是被告乙○○找他當金主、找他一起做，東西拿回時，被告乙○○找
    伊等幫他賣。伊認識被告甲○○時，被告乙○○就已認被告
    甲○○當乾爹等語（見九十六年度偵字第二五三七九號卷第
    八五至八六頁、本院九十六年度聲羈字第五四九號卷第七至
    八頁、本院卷(一)第一一二頁正、反面、第一一三頁反面、第
    一一八頁），顯見被告丁○○就其與被告乙○○及甲○○間
    如何共同購入愷他命之角色分擔及購買之目的均知之甚詳，
    難認其就販入愷他命乙事並未參與亦不知情。
  2.參以證人丙○○於另案警詢及法院審理時明確證稱：被告丁○○先打綽號「金毛」之人給伊之專線電話與伊聯絡，伊與
    被告丁○○見過三次面，第一次係商談其友人即被告乙○○
    要拿五包愷他命之事，數日後，被告丁○○即帶同被告乙○○至臺北縣新莊市○○街九０號六樓伊租屋處取走五包愷他
    命（總淨重五公斤），一開始是被告丁○○先到，看完東西
    後，才叫被告乙○○上樓，然後就走，因「金毛」交代伊收
    取一百五十萬元後，需再給被告丁○○五萬元回扣，因此被
    告丁○○在二日後又來向伊拿取五萬元等語（見臺灣板橋地
    方法院檢察署九十六年度偵字第二九九三五號卷第一七頁、
    臺灣板橋地方法院九十七年度訴字第三九四號卷）。
  3.證人乙○○於本院審理時亦證稱：伊與被告丁○○前往新莊
    購買毒品這條線是由被告丁○○某中和友人介紹，被告丁○○向伊開口借款一百五十萬元買毒品，並自稱認識賣毒品之
    人，可將毒品賣掉，轉手賺錢再還錢，只需五至十日之時間
    。伊與被告丁○○總共前往新莊二次，第一次係被告丁○○
    上樓試毒品，伊在樓下等候，第二次則係被告甲○○打電話
    稱銀行已撥款，伊遂搭乘計程車前往被告甲○○住處，拿取
    一百五十萬元並簽發本票後，再搭乘計程車前往被告丁○○
    住處樓下等候被告丁○○下樓後，一起前往新莊，被告丁○○先上樓，伊在樓下便利商店等候，約二十分鐘至半小時後
    ，一名男子下來帶伊上樓進入某屋內，對方稱東西試過了可
    以，要求被告丁○○先持毒品下樓，伊留在樓上與對方點錢
    完畢後離開，再前往被告甲○○住處，將其中四公斤毒品留
    在被告甲○○處，因被告丁○○稱先拿走一公斤毒品，當日
    要處理其中四百公克，故伊帶走另六百公克等語（見本院卷
    (一)第一五一至一五三頁）。
  4.且被告甲○○於偵查及本院訊問時復供稱：被告乙○○與丁○○一起將五包（五公斤）愷他命拿至伊住處後，當場拆開
    其中一包，分大約二公克給伊，並將另四包（四公斤）寄放
    伊住處等語（見九十六年度偵字第二五三八五號卷第一二二
    頁、本院九十六年度聲羈字第五五二號卷第九頁、第一一頁
    ）。
  5.綜觀上開證人及被告之陳述，已堪認被告丁○○確有與被告
    乙○○及甲○○共同販入愷他命營利之犯意聯絡及行為分擔
    ，而臺灣板橋地方法院就丙○○所涉販賣愷他命案件審理結
    果，亦認丙○○係接獲被告丁○○來電，相約上址丙○○租
    屋處取貨，丙○○即在該處將愷他命五千公克交付被告乙○○及丁○○，並收取被告乙○○所交付之現金一百五十萬元
    等情，而以九十七年度訴字第三九四號判處有期徒刑六年六
    月在案，此亦有該刑事判決附卷可稽，益證被告丁○○於本
    院審理時所辯：伊僅陪同被告乙○○前往新莊購買愷他命，
    至被告乙○○與甲○○間之關係及如何處理愷他命等節，伊
    均不清楚，亦未參與云云，顯屬事後避就之詞，殊難採信。
  (四)至被告乙○○辯稱：伊向被告甲○○借款一百五十萬元，原
    係供自己使用，然嗣後被告丁○○自稱有門路將毒品轉手給
    友人，要求伊先將該筆款項借其使用，並稱有線在新莊，伊
    遂陪同被告丁○○前往新莊二次，購買五公斤毒品後，前往
    被告甲○○住處，被告丁○○稱不需這麼多，僅需一公斤，
    故伊與被告丁○○攜走一公斤毒品後，返回被告丁○○住處
    ，被告丁○○取走部分毒品，餘則由伊帶回住處，伊並無共
    同販賣之意圖云云。然查：
  1.依前述證人丁○○之指證，被告乙○○邀同友人即被告甲○○為金主，提供資金交由被告乙○○與丁○○出面購入愷他
    命，伺機出售牟利、朋分利得等情，業如前述，且被告丁○○與甲○○本不相識，係因被告乙○○居間牽線，被告甲○○始同意提供一百五十萬元現款，此亦為被告乙○○所不否
    認，且被告乙○○於取得被告甲○○所交付之一百五十萬元
    現款之同時，並應被告甲○○之要求，簽發面額三十萬元之
    本票五紙及五萬元之本票一紙，交付被告甲○○收執，此迭
    據被告乙○○及甲○○供認在卷，而被告乙○○得款後，旋
    攜帶該筆鉅款，偕同被告丁○○前往上址丙○○租屋處，購
    入數量非微之愷他命，亦已如前述，參以被告乙○○於本院
    審理時自承其與被告丁○○當時雖係男女朋友，但因本案涉
    及金錢，且其等二人之前即有金錢問題，故其並不信任被告
    丁○○乙節（見本院卷(一)第一五二頁），是被告乙○○苟無
    共同販賣牟利之意圖，豈有貿然率爾為不被其所信任之被告
    丁○○奔走、出面向友人借款並簽發本票、承擔鉅額債務之
    可能？況販賣毒品乃非法行為，尤以被告丁○○所販入之毒
    品數量非微，風險自屬甚鉅，被告乙○○苟非有利可圖，斷
    無貿然陪同被告丁○○販入該等毒品而甘冒重罪之理，益證
    被告乙○○有與被告丁○○共同販入該等愷他命之犯意聯絡
    及行為分擔至明。證人丁○○之指證，應屬非虛，被告乙○○所辯：係被告丁○○欲販賣與他人，伊並無共同販賣之意
    圖，被告丁○○挾怨誣指伊販賣，所言不實云云，殊不足採
    。
  2.至被告乙○○於本院審理時另辯以：伊向被告甲○○借款一
    百五十萬元，原本是要弄車子（因伊尚有車貸一百多萬元）
    ，並非供買毒品之用，然嗣後被告丁○○自稱有門路將毒品
    轉手給友人，要求伊先借其使用，故伊事後才將該筆款項轉
    為買毒品云云。惟查被告乙○○於警詢時係供稱：「大約在
    九十六年十一月下旬時，他（即被告丁○○）跟我講說要跟
    朋友買Ｋ他命，需要現金一百五十萬元，一共要買五公斤，
    每公斤三十萬元，所以我就帶他到我朋友甲○○位於臺北市
    中山區○○路二五二號六樓之一現住處向甲○○借錢」等語
    （見九十六年度偵字第二五三八五號卷第二二頁），於偵查
    中供述：「丁○○跟甲○○借了一百五十萬元，丁○○說他
    朋友那裡有進一批毒品Ｋ他命，一公斤是三十萬元，他想要
    拿五公斤，就是一百五十萬元，丁○○問我有沒有辦法借到
    ，所以我就跟丁○○在十一月二十日……的傍晚，一起到甲○○臺北市○○路住處找他。我有問甲○○方不方便借錢，
    甲○○問我借錢幹嘛，丁○○就說他要向朋友借東西，後來
    有講到說要接一批毒品Ｋ他命，後來有說要跟甲○○借錢」
    、「原本甲○○不借我，是後來我跟他說要買毒品，他才借
    我的」等語（見九十六年度偵字第二五三八五號卷第七九頁
    、第九八頁），於本院九十六年十二月六日訊問時亦自承：
    「第二次（即被告丁○○與乙○○第二次前往新莊）的時候
    ，他（即被告丁○○）麻煩我跟我朋友甲○○借錢，因為他
    那個朋友好像有進東西……他是說他沒有現金，叫我幫忙找
    朋友借錢，所以我就找甲○○借了一百五十萬元」等語（見
    本院九十六年度聲羈字第五五二號卷第五頁），足見被告乙○○向被告甲○○借款，確係供販入愷他命之用，其於本院
    審理時翻異前詞，改稱：伊向被告甲○○借款一百五十萬元
    ，原本是要弄車子，並非買毒品云云，洵屬無稽，不足採信
    。
  (五)另被告甲○○辯稱：伊純係出借一百五十萬元與被告乙○○
    ，賺取利息，而為能確保債權，故要求被告乙○○開立本票
    ，暨約定由被告乙○○提供權狀，作為借款之擔保，並同意
    被告乙○○將愷他命交給伊暫時保管，伊事前並不知被告乙○○借款用途為何云云。然查：
  1.被告乙○○如何邀同被告甲○○擔任金主，出資共同販入愷
    他命等情，迭據證人丁○○指證明確，已如前述，且被告乙○○於偵查中供稱：「我有問甲○○方不方便借錢，甲○○
    問我借錢幹嘛，丁○○就說他要向朋友借東西，後來有講到
    說要接一批毒品Ｋ他命，後來有說要跟甲○○借錢」、「原
    本甲○○不借我，是後來我跟他說要買毒品，他才借我的」
    等語（見九十六年度偵字第二五三八五號卷第七九頁、第九
    八頁），核與被告甲○○於警詢時供述：「（問：你是否知
    道乙○○向你借款一百五十萬元作何用途？）他跟我說借錢
    要去買毒品Ｋ他命」等語相符（見九十六年度偵字第二五三
    八五號卷第三０頁），顯見被告甲○○所辯不知被告乙○○
    借款用途云云，並不足採。
  2.參以被告甲○○於警詢時亦自承：「當天乙○○就買了淨重
    五千公克（五顆）的毒品Ｋ他命之後，大約晚上二十三時左
    右就將毒品拿到我家給我保管，因為我借他錢，我怕他不還
    我錢，所以我就叫他把毒品Ｋ他命放在我這裡保管，他要出
    貨的時候再向我拿毒品Ｋ他命」等語（見九十六年度偵字第
    二五三八五號卷第三０至三一頁），且被告甲○○明知被告
    丁○○及乙○○購入上開愷他命五包後，將其中四包交其保
    管，然其於為警查獲及偵查之初，不惟始終隱匿此情，甚且
    飾詞狡卸，辯稱毒品均已遭被告乙○○取走云云，而未供出
    該毒品四包之下落，直至其胞弟周業瑞於九十六年十二月二
    十六日下午一時許，在臺北市○○區○○路二七一巷八號一
    樓停車場之儲藏室內發現愷他命四包而報警處理後，被告甲○○始坦認該等愷他命係被告丁○○及乙○○所購得、交其
    保管之毒品，倘被告甲○○無利可圖，亦未參與販入愷他命
    伺機出售之犯行，衡情斷無要求被告丁○○及乙○○將購入
    之愷他命交其保管，俟日後欲出貨時再向其拿取，甚且為被
    告丁○○及乙○○隱匿、藏置該批毒品之理。再觀諸警員於
    被告甲○○住處查扣之桌曆記載：「最慢2個月、直接對中
    原、錢貨、權狀、身份證影本、最好寫借據、備而不用、保
    證最晚2個月、秤如何買、交易地點、銀貨二訖、散100克、
    超過」等內容（九十六年度偵字第二五三八五號卷第五八頁
    ），益證被告甲○○確有參與被告丁○○及乙○○販入愷他
    命伺機營利之犯意聯絡及行為分擔，至為明確。證人乙○○
    於本院審理時所證：被告甲○○對販入毒品之事並不知情，
    伊等返回被告甲○○住處，純係為拿取被告丁○○放在該處
    之包包，伊要求被告甲○○當個壞人，所以將部分毒品放在
    被告甲○○處，如被告丁○○還款給伊，就到被告甲○○處
    取走毒品，對伊才有保障云云，不惟與其於警詢及偵查中所
    供多有不符，且與證人丁○○所證暨被告甲○○警詢供述互
    核亦有出入，甚且與常理有違，應屬事後迴護被告甲○○之
    詞，尚難據為有利於被告甲○○之認定。被告甲○○所辯：
    僅單純借款，事前不知被告乙○○借款目的為何云云，要屬
    飾卸之詞，亦非可採。
  3.至被告甲○○之辯護人另以：被告甲○○係以房屋向臺北市
    第五信用合作社貸款三百萬元，九十六年十一月三十日方取
    得款項，並提領一百五十萬元借給被告乙○○，故被告乙○○係於同年月二十九日購買愷他命之後，方取得被告甲○○
    所交付之一百五十萬元，故被告甲○○所為，應僅係寄藏毒
    品云云，並提出被告甲○○所有之臺北市第五信用合作社存
    摺內頁為證（見本院卷(二)第一一五至一一六頁）。而被告丁○○固曾於警詢時供稱其與被告乙○○係於九十六年十一月
    二十九日前往新莊購入愷他命云云（見九十六年度偵字第二
    五三八五號卷第一四頁），被告乙○○亦曾於警詢時供述其
    與被告丁○○係於九十六年十一月二十八日或二十九日前往
    新莊購買愷他命云云（見九十六年度偵字第二五三八五號卷
    第二二頁），然被告丁○○於本院審理時供稱對確實時間不
    復記憶（見本院卷(一)第一０八頁），且被告乙○○於九十六
    年十二月五日偵查中已供述：被告甲○○係於九十六年十一
    月二十日之後隔週之星期五交付現款給伊，再由伊與被告丁○○前往新莊購入愷他命等語（見九十六年度偵字第二五三
    八五號卷第七九頁），進而於本院九十六年十二月六日訊問
    時明確供稱：上星期五即九十六年十一月三十日下午，被告
    甲○○稱貸款下來，叫伊去拿錢，之後伊才接被告丁○○去
    拿毒品等語（見本院九十六年度聲羈字第五五二號卷第五頁
    ），核與被告甲○○於警詢時供述：被告乙○○於九十六年
    十一月三十日至伊住處借款一百五十萬元，購買愷他命五千
    公克後，約晚間十一時許將愷他命攜至伊住處交伊保管等語
    大致相符（見九十六年度偵字第二五三八五號卷第三０至三
    一頁），參以扣案之被告乙○○所簽發、交與被告甲○○收
    執之本票發票日亦為九十六年十一月三十日，足認被告甲○○確係於九十六年十一月三十日交付現款一百五十萬元，供
    被告乙○○與丁○○販入愷他命至明，而衡諸常情，一般人
    就犯罪時間等事發過程細節之記憶難免缺漏，是被告丁○○
    及乙○○此部分陳述縱有所歧異，亦無礙於渠等關於被告甲○○提供一百五十萬元交由渠等購買愷他命此部分證言之可
    信性，仍得據為被告甲○○有參與販入愷他命犯行之認定。
    被告甲○○之辯護人所辯：被告乙○○係於九十六年十一月
    二十九日購買愷他命後翌日，方取得被告甲○○所交付之一
    百五十萬元云云，顯有誤會，自不足採。
  (六)綜上所述，被告丁○○、乙○○及甲○○所為前揭犯罪事實
    三部分犯行均堪認定，亦應予依法論科。
、關於論罪科刑：
一、查愷他命係毒品危害防制條例第二條第二項第三款所列之第
    三級毒品。核被告丁○○前揭犯罪事實一、二及被告丁○○
    、乙○○及甲○○前揭犯罪事實三所為，均係犯毒品危害防
    制條例第四條第三項之販賣第三級毒品罪。起訴書雖記載被
    告丁○○、乙○○及甲○○所為前揭犯罪事實三部分，應依
    同條例第五條第三項之意圖販賣而持有第三級毒品罪論處，
    惟按毒品危害防制條例第四條之販賣毒品罪，不以販入之後
    復行賣出為要件；祇須以營利為目的，販入或賣出，有一於
    此，即已成立。而同條例第五條之意圖販賣而持有毒品罪，
    係指基於販賣以外之其他原因而持有，嗣始起意售賣者而言
    。因此行為人持有毒品，有以主觀上營利售賣意圖而販入毒
    品，其雖未及賣出，仍應論以販賣毒品罪既遂罪責；如非以
    營利售賣意圖而販入，或因其他原因而持有，嗣起意圖利售
    賣，尚未著手於賣出行為，始成立意圖販賣而持有第二級毒
    品罪責（最高法院九十二年度臺上字第一二七五號、九十年
    度臺上字第二０四六號判決意旨參照），本案被告丁○○、
    乙○○及甲○○係基於營利售賣意圖而販入愷他命毒品，而
    非其他原因購入後，嗣始起意販售牟利，既已如前述，自應
    論以毒品危害防制條例第四條第三項之販賣第三級毒品罪。
    起訴書記載渠等三人此部分所為係犯同條例第五條第三項之
    意圖販賣而持有第三級毒品罪，尚有未洽，惟此業經檢察官
    更正在卷（見本院卷(一)第七四頁反面），本院自無庸再行變
    更起訴法條。
二、關於被告丁○○所為前揭犯罪事實一部分之新舊法比較適用
    ：
  (一)查被告丁○○行為後，九十四年二月二日修正公布之刑法，
    業於九十五年七月一日起施行。按行為後法律有變更者，適
    用行為時之法律，但行為後之法律有利於行為人者，適用最
    有利於行為人之法律，刑法第二條第一項定有明文。茲本條
    係規範行為後法律變更所生新舊法律比較適用之準據法，本
    身尚無新舊法比較之問題，於新法施行後，應一律適用新法
    第二條第一項之規定，為「從舊從輕」之比較。而本次法律
    變更，比較時應就罪刑有關之共犯、未遂犯、想像競合犯、
    牽連犯、連續犯、結合犯，以及累犯加重、自首減輕暨其他
    法定加減原因（如身分加減）與加減例等一切情形，綜其全
    部罪刑之結果而為比較如下（最高法院九十五年五月二十三
    日九十五年度第八次刑事庭會議決議參照）：
  1.毒品危害防制條例第四條第三項規定，於本次刑法修正時雖
    未併予修正，而無新舊法比較之問題，惟其法定刑除有期徒
    刑及拘役外，尚有罰金刑，而關於罰金刑部分，刑法第三十
    三條第五款既已修正，自有修正前後刑法第三十三條第五款
    比較適用之問題（臺灣高等法院暨所屬法院九十五年十二月
    十三日法律座談會刑事類提案第一號、第二號研討結果參照
    ）。茲修正後之刑法第三十三條第五款已將罰金刑之最低額
    由銀元一元即新臺幣三元，提高為新臺幣一千元，比較新、
    舊法結果，自以被告丁○○行為時即修正前之刑法第三十三
    條第五款規定較有利於被告丁○○。
  2.刑法第五十六條連續犯之規定業經刪除，被告丁○○之數犯
    罪行為，於新法施行後，應予分論併罰。此刪除雖非犯罪構
    成要件之變更，但顯已影響行為人刑罰之法律效果，自屬法
    律有變更，依刑法第二條第一項規定，比較新、舊法結果，
    適用被告丁○○之行為時法律即舊法論以連續犯，對其較為
    有利。
  3.刑法第五十一條第五款提高多數有期徒刑合併應執行之刑不
    得逾三十年，新法施行後，應依新法第二條第一項之規定，
    適用最有利於行為人之法律。裁判確定前犯數罪，其中一罪
    在新法施行前者，亦同。被告丁○○於裁判確定前犯數罪，
    其中一罪係於九十五年七月一日新法施行前犯之，比較修正
    前、後刑法第五十一條第五款之結果，自以修正前之規定較
    有利於被告丁○○。
  4.綜上法律修正前、後之比較，揆諸前揭最高法院決議及刑法
    第二條第一項所定之「從舊從輕」原則，適用修正前之法律
    ，對被告丁○○較為有利，自應適用修正前之刑法相關規定
    。
  (二)被告丁○○先後多次販賣第三級毒品犯行（即前揭犯罪事實
    一部分），時間緊接，所犯係構成要件相同之罪名，顯係基
    於概括犯意為之，依修正前刑法第五十六條連續犯之規定，
    以一罪論，並加重其刑。
三、又被告丁○○於九十五年十一月十日、十一日先後販賣愷他
    命與如附表二所示之酒店同事及男客等人，係基於單一販賣
    第三級毒品犯意而在密切接近之一定時間及空間內接續為之
    ，應為接續犯。
四、被告丁○○、乙○○及甲○○間就前揭犯罪事實三部分犯行
    有犯意聯絡及行為分擔，均為共同正犯。
五、被告丁○○所犯上開連續販賣第三級毒品、販賣第三級毒品
    及共同販賣第三級毒品等三罪之間，犯意各別，行為互殊，
    應予分論併罰。
六、爰審酌被告丁○○利用在酒店任職之便，向同事及男客販售
    第三級毒品，期間非短，對象及次數非微，販賣所得亦甚鉅
    ，猶不思悔悟，復夥同被告乙○○及甲○○販入價量至鉅之
    第三級毒品，伺機轉售牟利，戕害他人身心健康，對社會秩
    序危害匪淺，渠等三人共同販入之第三級毒品雖尚未售出而
    無實際利得，惟被告乙○○及甲○○犯後始終否認犯行，飾
    詞卸責，態度不佳，而被告丁○○於本院審理時雖亦一再否
    認自己犯行，然於為警查獲時即配合調查，供出共犯，使司
    法警察得以逮獲被告乙○○及甲○○等一切情狀，分別量處
    如主文所示之刑，並依刑法第二條第一項前段，適用修正前
    刑法第五十一條第五款，定被告丁○○應執行之刑。
七、關於沒收方面：
  (一)按沒收之從刑因附屬於主刑，自應依主刑所適用之法律宣告
    之。再按毒品危害防制條例第二條第二項規定，毒品依其成
    癮性、濫用性及對社會危害性分為四級，並就製造、運輸、
    販賣、意圖販賣而持有、以非法方法使人施用、引誘他人施
    用及轉讓等不同品項毒品之行為，分別定其處罰。至施用或
    持有第三、四級毒品，因其可罰性較低，故予除罪化，僅就
    施用及持有第一、二級毒品科以刑罰。惟鑑於第三、四級毒
    品均係管制藥品，特於同條例第十一條之一明定無正當理由
    ，不得擅自持有；第十八條第一項後段復規定查獲之第三、
    四級毒品，無正當理由而擅自持有者，沒入銷燬之。從而，
    依同條例第十八條第一項後段應沒入銷燬之毒品，專指查獲
    之施用、持有第三、四級毒品而言；倘係查獲之製造、運輸
    、販賣、意圖販賣而持有、以非法方法使人施用、引誘他人
    施用或轉讓之第三、四級毒品，既屬同條例相關法條明文規
    定處罰之犯罪行為，即非該條項應沒入銷燬之範圍。又同條
    例第十九條第一項所定「供犯罪所用或因犯罪所得之物」，
    係指犯第四條至第九條、第十二條、第十三條或第十四條第
    一項、第二項之罪所用或所得之物，不包括毒品本身在內，
    自不得為第三、四級毒品之沒收依據（以犯第四條第三項販
    賣第三級毒品罪為例，其供犯罪所用之物，當指「供販賣第
    三級毒品所用之物」而言；第三級毒品本身為販賣之標的，
    為遂行販賣該毒品使用之物，始屬「供犯罪《犯第四條第三
    項之販賣第三級毒品罪》所用之物」，其理至明）。同條例
    對於查獲之製造、運輸、販賣、意圖販賣而持有、以非法方
    法使人施用、引誘他人施用及轉讓第三、四級毒品之沒收，
    並無特別規定，如其行為已構成犯罪，則該毒品即屬不受法
    律保護之違禁物，應回歸刑法之適用，依刑法第三十八條第
    一項第一款之規定沒收之（最高法院九十五年度臺上字第九
    一一號判決意旨參照）。從而，扣案如附表三編號一、五、
    九、十所示之愷他命，為違禁物，應依刑法第三十八條第一
    項第一款沒收之；至包裹該等愷他命之外包裝塑膠袋二十一
    只（有防止毒品裸露、逸出及潮濕之功能，並便於攜帶販賣
    ，既得與毒品分別鑑秤其重量，與毒品即無難以析離而無法
    個別宣告沒收之情事），屬被告丁○○、乙○○及甲○○所
    有、供其等販賣第三級毒品所用之物，應依毒品危害防制條
    例第十九條第一項沒收之。另如附表三編號二、三、四、六
    、七、八所示之帳冊、分裝袋、電子磅秤、分裝勺等物，則
    分屬被告丁○○或乙○○所有、供渠等販賣第三級毒品所用
    之物，均應依同條例第十九條第一項沒收之。
  (二)至被告丁○○販賣第三級毒品愷他命所得六十七萬九千一百
    五十元及二萬二千六百元，合計七十萬一千七百五十元（詳
    如附表一、二所示），爰均依同條例第十九條第一項宣告沒
    收，如全部或一部不能沒收時，以其財產抵償之。
  (三)又其餘在被告丁○○住處扣案之槍、彈暨改造工具、安非他
    命、吸食器等物、在被告乙○○住處查獲之行動電話、現金
    十一萬九千五百元等物及在被告甲○○住處扣得之施用愷他
    命盤子、第一商業銀行金融卡、本票、桌曆等物，既無證據
    證明係供本案犯罪所用或犯罪預備之物，或因本案犯罪所生
    或所得之物，自均無從宣告沒收，附此敘明。
據上論斷，應依刑事訴訟法第二百九十九條第一項前段，毒品危
害防制條例第四條第三項、第十九條第一項，刑法第二條第一項
前段、第十一條前段、第二十八條、修正前刑法第五十六條、第
五十一條第五款、刑法第三十八條第一項第一款，判決如主文。
本案經檢察官王鑫健到庭執行職務
中    華    民    國  九十七  年    八    月   十九   日
                  刑事第八庭審判長法  官  陳德民
                                  法  官  唐于智
                                  法  官  陳芃宇
以上正本證明與原本無異。
如不服本判決，應於判決送達後10日內，向本院提出上訴狀。
                                  書記官  徐鶯尹
中    華    民    國  九十七  年    八    月  二十五  日
附表一：被告丁○○自九十五年三月間起至同年六月底止販賣愷
        他命之對象及價格
┌──┬───┬───────┐
│編號│購買者│價格（新臺幣）│
│    │之綽號│              │
├──┼───┼───────┤
│ 一 │小淇  │一萬一千元    │
├──┼───┼───────┤
│ 二 │水靈  │一萬二千元    │
├──┼───┼───────┤
│ 三 │250   │一千元        │
├──┼───┼───────┤
│ 四 │三明治│四千元        │
├──┼───┼───────┤
│ 五 │阿偉  │四千七百五十元│
├──┼───┼───────┤
│ 六 │小朱  │四千元        │
├──┼───┼───────┤
│ 七 │Vi Vi │三千四百元    │
├──┼───┼───────┤
│ 八 │海棠  │二千元        │
├──┼───┼───────┤
│ 九 │柔    │一千元        │
├──┼───┼───────┤
│ 十 │運    │六萬元        │
├──┼───┼───────┤
│十一│小齊  │一千元        │
├──┼───┼───────┤
│十二│小婷  │二千二百元    │
├──┼───┼───────┤
│十三│阿華  │一千元        │
├──┼───┼───────┤
│十四│縷心  │六千二百元    │
├──┼───┼───────┤
│十五│草莓  │二千二百元    │
├──┼───┼───────┤
│十六│香蕉  │三千元        │
├──┼───┼───────┤
│十七│貓兒  │一萬三千元    │
├──┼───┼───────┤
│十八│KK    │二千二百元    │
├──┼───┼───────┤
│十九│天秤  │四千元        │
├──┼───┼───────┤
│二十│安室  │二千二百元    │
├──┼───┼───────┤
│二一│錢    │三萬元        │
├──┼───┼───────┤
│二二│KiKi  │六千四百元    │
├──┼───┼───────┤
│二三│EVA   │二千六百元    │
├──┼───┼───────┤
│二四│泡泡  │一萬九千二百元│
├──┼───┼───────┤
│二五│小G   │二千元        │
├──┼───┼───────┤
│二六│欣欣  │二萬四千元    │
├──┼───┼───────┤
│二七│妹    │八千元        │
├──┼───┼───────┤
│二八│安室  │三千元        │
├──┼───┼───────┤
│二九│順    │二千元        │
├──┼───┼───────┤
│三十│物    │一千元        │
├──┼───┼───────┤
│三一│小貞  │七百元        │
├──┼───┼───────┤
│三二│怡心  │七百元        │
├──┼───┼───────┤
│三三│悅    │二千元        │
├──┼───┼───────┤
│三四│小偉  │一萬五千元    │
├──┼───┼───────┤
│三五│多多  │七百元        │
├──┼───┼───────┤
│三六│安安  │五千元        │
├──┼───┼───────┤
│三七│黑馬  │二萬二千六百元│
├──┼───┼───────┤
│三八│可兒  │二萬元        │
├──┼───┼───────┤
│三九│七信  │三千七百元    │
├──┼───┼───────┤
│四十│AG    │一萬零九百元  │
├──┼───┼───────┤
│四一│昆蟲  │八千五百元    │
├──┼───┼───────┤
│四二│黑美  │三萬七千元    │
├──┼───┼───────┤
│四三│偉昌  │五千元        │
├──┼───┼───────┤
│四四│勿    │五萬七千元    │
├──┼───┼───────┤
│四五│童童  │二萬元        │
├──┼───┼───────┤
│四六│夏天  │一萬二千元    │
├──┼───┼───────┤
│四七│都    │五千元        │
├──┼───┼───────┤
│四八│童    │一萬七千元    │
├──┼───┼───────┤
│四九│瑤    │十一萬三千元  │
├──┼───┼───────┤
│五十│勿    │五萬七千元    │
├──┼───┼───────┤
│五一│黑馬  │一萬一千元    │
├──┼───┼───────┤
│五二│妹    │一萬七千元    │
├──┴───┼───────┤
│合        計│六十七萬九千一│
│            │百五十元      │
└──────┴───────┘
附表二：被告丁○○於九十五年十一月間販賣愷他命之時間、對
        象、數量及價格
┌──┬──────────┬───┬───┬───────┐
│編號│      時    間      │購買者│ 數量 │價格（新臺幣）│
│    │                    │之綽號│      │              │
├──┼──────────┼───┼───┼───────┤
│ 一 │九十五年十一月十日  │黑馬  │五包  │四千五百元    │
├──┼──────────┼───┼───┼───────┤
│ 二 │九十五年十一月十日  │露    │十一包│八千元        │
├──┼──────────┼───┼───┼───────┤
│ 三 │九十五年十一月十日  │黑馬  │十二包│二千五百元    │
├──┼──────────┼───┼───┼───────┤
│ 四 │九十五年十一月十日  │文德  │六包  │五千元        │
├──┼──────────┼───┼───┼───────┤
│ 五 │九十五年十一月十一日│達摩  │一包  │一千元        │
├──┼──────────┼───┼───┼───────┤
│ 六 │九十五年十一月十一日│露    │二包  │一千六百元    │
├──┴──────────┴───┴───┼───────┤
│     合    計                             │二萬二千六百元│
└─────────────────────┴───────┘
附表三：應沒收之扣案物
┌──┬─────┬──────┬──────────┐
│編號│  品  名  │   數  量   │      備    註      │
├──┼─────┼──────┼──────────┤
│ 一 │第三級毒品│驗餘總毛重二│在被告丁○○位於臺北│
│    │愷他命（含│點九一五公克│市中山區○○○路○段│
│    │外包裝塑膠│            │五九巷二一號五樓之一│
│    │袋四只）  │            │住處扣得            │
├──┼─────┼──────┼──────────┤
│ 二 │帳冊      │二本        │在上址被告丁○○住處│
│    │          │            │扣得                │
├──┼─────┼──────┼──────────┤
│ 三 │分裝袋    │三百九十六只│在上址被告丁○○住處│
│    │          │            │扣得                │
├──┼─────┼──────┼──────────┤
│ 四 │電子磅秤  │一台        │在上址被告丁○○住處│
│    │          │            │扣得                │
├──┼─────┼──────┼──────────┤
│ 五 │第三級毒品│驗餘總毛重約│在被告乙○○位於臺北│
│    │愷他命（含│五百五十七點│縣蘆洲市○○街七八號│
│    │外包裝塑膠│九公克，驗餘│八樓住處扣得        │
│    │袋十二只）│總淨重約五四│                    │
│    │          │五點一五公克│                    │
├──┼─────┼──────┼──────────┤
│ 六 │電子磅秤  │二台        │分別在上址被告乙○○│
│    │          │            │住處及其所使用之車號│
│    │          │            │三０三一—ＰＤ號自用│
│    │          │            │小客車內扣得        │
├──┼─────┼──────┼──────────┤
│ 七 │分裝袋    │八十七只    │在被告乙○○住處扣得│
├──┼─────┼──────┼──────────┤
│ 八 │分裝勺    │一支        │在被告乙○○住處扣得│
├──┼─────┼──────┼──────────┤
│ 九 │第三級毒品│驗餘毛重一點│在被告甲○○位於臺北│
│    │愷他命（含│七八四七公克│市○○區○○路二五二│
│    │外包裝塑膠│，驗餘淨重０│號六樓之一住處扣得  │
│    │袋一只）  │點四二四七公│                    │
│    │          │克          │                    │
├──┼─────┼──────┼──────────┤
│ 十 │第三級毒品│驗餘總毛重約│在臺北市○○區○○路│
│    │愷他命（含│四千零四十三│二七一巷八號一樓停車│
│    │外包裝塑膠│點一一公克，│場之儲藏室內起獲    │
│    │袋四只）  │驗餘總淨重約│                    │
│    │          │四千零七點六│                    │
│    │          │七公克      │                    │
└──┴─────┴──────┴──────────┘
附錄本案論罪科刑法條全文：
毒品危害防制條例第4條
製造、運輸、販賣第一級毒品者，處死刑或無期徒刑；處無期徒
刑者，得併科新臺幣1千萬元以下罰金。
製造、運輸、販賣第二級毒品者，處無期徒刑或7年以上有期徒
刑，得併科新臺幣7百萬元以下罰金。
製造、運輸、販賣第三級毒品者，處5年以上有期徒刑，得併科
新臺幣5百萬元以下罰金。
製造、運輸、販賣第四級毒品者，處3年以上10年以下有期徒刑
，得併科新臺幣3百萬元以下罰金。
製造、運輸、販賣專供製造或施用毒品之器具者，處1年以上7年
以下有期徒刑，得併科新臺幣1百萬元以下罰金。
前五項之未遂犯罰之。


司法院資訊處製作；財團法人民間司法改革基金會備份。
